【裁判字號】    98,台抗,314
【裁判日期】    980430
【裁判案由】    聲請假處分
【裁判全文】
最高法院民事裁定              九十八年度台抗字第三一四號
再 抗告 人  甲○○
訴訟代理人  陳麗珍律師
上列再抗告人因與相對人吳素香（即蔡有傳之遺產管理人）間聲
請假處分事件，對於中華民國九十八年三月二日台灣高等法院高
雄分院裁定（九十八年度抗字第四一號），提起再抗告，本院裁
定如下：
    主  文
原裁定廢棄，應由台灣高等法院高雄分院更為裁定。
    理  由
本件再抗告人以其向台灣屏東地方法院（下稱屏東地院）民事執
行處（下稱執行法院）拍賣取得以相對人吳素香為管理人之蔡有
傳所有坐落屏東縣里港鄉○○段七五地號、七六地號、七七地號
及八五地號土地（下稱系爭土地）。執行法院已核發權利移轉證
書予再抗告人。再抗告人並於民國九十七年七月十五日辦妥系爭
土地所有權移轉登記。惟屏東縣里港地政事務所卻於九十八年一
月二十三日撤銷再抗告人就系爭土地所為之所有權移轉登記，將
系爭土地之所有權回復登記為蔡有傳所有。再抗告人擬依所有權
及所有權移轉登記請求權提起民事訴訟，以確保系爭土地所有權
，並請求相對人就系爭土地為移轉登記為由，向屏東地院對相對
人聲請就系爭土地假處分。屏東地院予以駁回，再抗告人不服，
提起抗告。原法院以：按債權人聲請假處分，應就其請求及假處
分之原因加以釋明。必因釋明有不足，經債權人陳明願供擔保或
法院認為適當者，始得命供擔保後為假處分。若債權人就其假處
分之原因未予釋明，縱就債務人所應受之損害陳明願供擔保，仍
不得認該擔保已補釋明之欠缺，其假處分之聲請應不予准許。本
件依再抗告人之聲請及抗告意旨內容觀之，其聲請假處分之理由
僅為：再抗告人擬依所有權及所有權移轉登記請求權提起民事訴
訟，以確保系爭土地所有權，並請求相對人就系爭土地為移轉登
記。唯恐相對人將系爭土地所有權移轉或為其他處分，致現狀變
更，日後有不能強制執行或甚難執行之虞，爰依民事訴訟法第五
百三十二條規定，聲請就系爭土地假處分云云。然未提出任何證
據就假處分之原因為釋明，法院尚不得為假處分之裁定，爰維持
屏東地院駁回再抗告人假處分聲請之裁定，以裁定駁回再抗告人
之抗告。
惟按債權人就假處分之原因釋明不足，依民事訴訟法第五百三十
三條準用第五百二十六條第二項之規定，得由債權人陳明願供擔
保為補強，是以債權人就假處分之原因如已有所釋明，縱不足以
證明確有日後不能強制執行或甚難執行之虞，法院亦非不得為命
供擔保後准為假處分之裁定。本件再抗告人於聲請假處分時即提
出系爭土地登記資料八份，用以說明系爭土地所有權人變更情形
，以釋明其請求有假處分之原因，能否謂其全未釋明，非無研求
之餘地。乃原法院未遑注意及此，遽為再抗告人不利之裁定，要
難謂無適用法規顯有錯誤之情事。再抗告意旨，指摘原裁定不當
，求予廢棄，非無理由。
據上論結，本件再抗告為有理由。依民事訴訟法第四百九十五條
之一第二項、第四百七十七條第一項、第四百七十八條第二項，
裁定如主文。
中    華    民    國  九十八  年    四    月   三十   日
                      最高法院民事第四庭
                          審判長法官  許  朝  雄
                                法官  陳  淑  敏
                                法官  鄭  玉  山
                                法官  黃  義  豐
                                法官  袁  靜  文
      本件正本證明與原本無異
                                      書  記  官
中    華    民    國  九十八  年    五    月   十三   日
                                                      Ｑ


司法院資訊處製作；財團法人民間司法改革基金會備份。
